臺灣臺南地方法院民事判決　　　　　　 95年度重勞訴字第3號
原　　　告　乙○○○
訴訟代理人　甲○○
被　　　告　奇美實業股份有限公司
法定代理人　丁○○
訴訟代理人　蔡清河律師
上當事人間請求侵權行為損害賠償事件，經本院於民國96年2月
27日言詞辯論終結，判決如下：
    主    文
原告之訴及假執行之聲請均駁回。
訴訟費用由原告負擔。
    事實及理由
一、按「訴狀送達後，原告不得將原訴變更或追加他訴。但有下
    列各款情形之一者，不在此限。三、擴張或減縮應受判決事
    項之聲明者。．．」民事訴訟法第二百五十五條第一項第三
    款定有明文。本件原告起訴時請求被告給付七百萬元及自起
    訴狀繕本送達翌日起至清償日，按年息百分之五計算之利息
    。嗣於九十六年一月十日言詞辯論期日擴張其聲明為請求被
    告應給付一千零五十萬一千四百六十四元及自起訴狀繕本送
    達翌日起至清償日，按年息百分之五計算之利息。（本院九
    十六年一月十日言詞辯論筆錄），依上開民事訴訟第二百五
    十五條第一項第三款之規定，並無不合，應予准許，合先敘
    明。
二、原告起訴主張：（一）原告為受僱於辰達營造公司為承攬奇
    美公司之廠房營建工程所僱用之勞工，訴外人黃南忠前係受
    僱於清賀企業行，擔任堆高機之司機，為從事駕駛業務之人
    ，於民國94年4月15日14時許，駕駛編號承14、000-000 000
    號堆高機，上載太空包，在原事業單位「工作場所」範圍內
    台南縣仁德鄉三甲村三甲子５９之１號被告奇美實業股份有
    限公司廠內自第一工作區右轉前往第二工作區，沿北向南未
    命名之道路行駛時，理應依廠規注意堆高機行駛時，貨物應
    不可堆置過高，阻擋視線，且應以倒退之方式，謹慎緩慢後
    退行駛，並應注意其他車輛及行人。而依當時情形，又無不
    能注意之情形，竟疏於注意及此，未以倒退之方式行駛，其
    上放置過高之貨物貿然前進，遂於行駛時，未注意前有正橫
    越廠區馬路之原告為解決生理需求「如廁」完，欲返回工作
    場所，因而輾壓乙○○○之腹部，致乙○○○受有腹部壓碎
    傷合併腹部直腸肌斷裂、膀胱破裂、乙狀結腸撕裂傷、開放
    性骨盆骨折、薦骨骨折、左大腿撕裂傷、左膝韌帶斷裂及雙
    下肢神經損傷等傷害。（二）、辰達公司為承攬奇美公司之
    廠房營建工程，其僱用的勞工原告乙○○○於民國91年起至
    事故發生日止，每月均在奇美公司從事數天勞務工作並接受
    勞工安全衛生教育訓練考試合格且保存紀錄更在駕駛執照上
    貼上奇美公司通行標誌為可進入廠內從事工作證明，所以符
    合勞動基準法第9條有繼續性工作應為不定期契約之勞工，
    奇美公司應對其職業傷病連帶負起補償之責任。依『勞工保
    險被保險人因執行職務而致傷病審查準則』第3條前項被保
    險人因執行職務而致傷病者，為職業傷害。同法第7條被保
    險人於工作時間中基於生理需要於「如廁」或「飲水」時發
    生事故而致之傷害，視為職業傷害。據職業災害判定是依勞
    基法第1條第1項後段規定：「本法未規定者，適用其他法律
    之規定。」一般以勞工安全衛生法第2條第4款就「職業災害
    」定義為：勞工就業場所之建築物、設備、原料、材料、化
　　學物品、氣體、蒸氣、粉塵等或作業活動及其他職業上原因
  　引起之勞工疾病、傷害、殘廢或死亡。由以上職業傷害定義
    為原告所遭遇之事實對奇美公司所需付責任為勞工保險條例
    第34 條被保險人因「執行職務」而致「傷害」或「職業病
    」不能工作，以致未能取得原有薪資，正在治療中者，自不
    能工作之第四日起，發給職業傷害補償費或職業病補償費。
    前項因執行職務而致傷病之審查準則，由中央主管機關定之
    。及職業災害勞工保護法第31條事業單位以其「工作」交付
    承攬者，承攬人就承攬部分所使用之勞工，應與事業單位連
    帶負職業災害補償之責任。再承攬者，亦同。同法第7條勞
    工因職業災害所致之損害，雇主應負賠償責任。但雇主能證
    明無過失者，不在此限。申言之，職業災害勞工保護法規定
　　事業單位的連帶補償責任已不限於「事業」而且包括「工作
  　」，亦即「定作人」也要負連帶補償責任，其立法本意只要
    事業單位有「工作」交付承攬人承攬，一旦發生職災，事業
    單位就要負職災連帶補償責任（最高法院90年台上字第948
    號），而且這個法令並沒有行業的限制，只要在台灣地區發
    生職災的勞工都可以適用，雇主在這個法令底下，除了勞基
    法的補償項目以外，仍應負民事損害賠償責任，而且此法把
    舉證責任倒置為雇主，必須由雇主本身來證明自己沒過失才
    不負民法上賠償責任，因為民事賠償部份是採取「故意過失
    賠償責任」。 （三）、原告乙○○○橫越廠區○○路時確
　　有環顧左右並無來車，且此道路沒有設置任何交通號誌標示
 　 兩側應劃為人行道的位置均堆滿奇美公司貨物以致於要到達
    對面時也無人行道可行走，然職業傷害發生當時是由奇美公
    司工業安全衛生人員負責控制現場且任由清賀企業行其他員
    工在警察人員未到場前即自行將肇事堆高機駛離現場。且檢
    察官之94年度核退偵字第867號所言事故地點為未命名之道
    路，既未命名那麼公路法第二條第六款之規定所制定專用公
    路管理規則第8條工廠專用公路開工及竣工日期，應報請該
    管公路主管機關派員勘驗合格後，方得使用，而公路主管機
    關為台南縣歸仁分局管轄的仁德鄉文賢派出所。現場處理陳
    瑛琪警員所紀錄為未命名之道路即可據以證明並未向公路主
    管機關申請專用公路設置或未勘驗合格，所以不得使用。更
    沒有依專用公路管理規則第9條專用公路之標誌、標線、號
    誌等，依道路交通標誌標線號誌設置規則規定設置。奇美實
    業股份有限公司是提供工作場所予承攬人清賀企業行及辰達
    營造工程有限公司從事工作就必須依勞工安全衛生法第17條
    事業單位以其事業之全部或一部分交付承攬時，應於事前告
    知該承攬人有關其「事業工作環境」、「危害因素」暨本法
    及有關安全衛生規定應採取之措施。承攬人就其承攬之全部
    或一部分交付再承攬時，承攬人亦應依前項規定告知再承攬
    人。同法第18條為防止職業災害，原事業單位應採取第五項
    其他為防止職業災害之必要事項的措施、及勞工安全衛生設
    施規則第21條之1第一項交通號誌、標示應能使受警告者清
    晰獲知。第三項新設道路或施工道路，應於通車前設置號誌
    、標示、柵欄、反光器、照明或燈具等設施，及工業安全衛
    生標示設置準則第三條第二項第三款工作場所各種行動方向
    、管制信號意義等說明性質標示。顯然這是奇美公司未依法
    令行政之管理過失及督導不力而造成聲請人乙○○○遭受此
    職業傷害事故之中重要原因。（四）綜上所言，奇美公司為
　　原事業單位即定作人故提出兩項求償權如下：
　 １過失損害賠償：未依勞工安全衛生法第17條告知「事業工
   作環境」、「危害因素」及第18條第5項有關安全衛生規定 (
   廁所位置)及違反專用公路管理規則第8條、第9條和勞工安全
   衛生設施規則第21條等規定人行道堆滿貨物又無道路交通標
   誌、中心線標示及工業安全衛生標示設置準則第3條第2項第3
   款工作場所各種行動方向、管制信號意義等說明性質標示，
   即為雇主設備管理過失，應負侵權行為過失損害賠償之責。
   故依民法第184條第1項前段、第193條第1項、第195條第1項
   不法侵害他人之身體、健康、名譽、自由、信用、隱私、貞
   操，或不法侵害其他人格法益而情節重大者，被害人雖非財
   產上之損害，亦得請求賠償相當之金額。且原告受傷期間至
   今仍承受肉體上極大的疼痛及精神上痛苦及對生活的不便還
   有無盡期之復健跟未來是否要再手術均無時無刻懷著恐懼不
   安的心情過日子，對其求償亦可減輕經濟上壓力及心理上擔
   憂。２職災連帶補償責任：勞動基準法第59條前項及職業災
   害勞工保護法第7條、第8條及第31條前項事業單位以其「工
   作」交付承攬者，承攬人就承攬部分所使用之勞工，應與事
   業單位連帶負職業災害補償之責任。再承攬者，亦同。此法
   律亦說明不管中間有多少承攬人原告乙○○○實際上從事的
   工作是為「定作人」奇美公司工作，故應負勞工保險條例第
   34 條及職業災害連帶補償之責任。爰依上開法律規定，請求
   被告給付10,501,464元，其項目可列舉如下（以下各項目加
   總共計10,503,744元，原告起訴請求00000000元，顯係誤植
   ）：
（１）醫療費用共1,646,935元
      1、健保給付：1,151,405元
      2、自行負擔：495,530元
      小計：1,646,935元
（２）復健費用：36,700元
   　1氣墊床：15,000元
   　2特殊輪椅：15,000元
   　3助行器：1,500元
     4復健門診費用二年: 每六次50元，2年＝104個星期
     其計算式為：50元×104＝5,200元
 　 小計：36,700元
（３）看護費用：1,386,000元
    94.4.15～94.12.31＝261（日）×2,200（元/日）＝
    574,200元
　 95.1.1～96.1.4＝369（日）×2,200（元/日）＝811,800元
  小計：1,386,000元
（４）減少勞動能力之損失：840,000元
　依勞基法第59條之規定請求醫療二年期間之工作損失: 計算式
　為1400（元/天）×25（天）＝35000（元/月）35000×24（月
  ）＝840000元
（５）解除勞動契約之補償1,400,000元：此部分依據勞動基準
      法第59條之規定，原告本得向雇主辰達公司請求補償，爰
      轉向被告請求。
      工資終結補償（勞基法第59條）35,000×40（月）＝
      1,400,000元
（６）未幫原告投保勞保之損害：訴外人辰達公司未替原告投保
      勞保，致原告未能透過勞保求償，共損失2100,000元，此
      部分原告依職業災害勞工保護法第31條之規定，原告爰轉
      向被告求償。
（７）增加生活上之需要之費用共94,109元。
（８）精神慰撫金：共3,000,000元。
  爰依勞動基準法第62條第1項、職業災害勞工保護法第31條及
  民法第184條第1項、第2項之規定，提起本件訴訟，並聲明：
  １被告應給付原告10,501,464元及自起訴狀繕本送達被告起按
  年息百分之五計算之利息。２願供擔保，請准宣告假執行。
三、被告則以：被告否認對原告應負民法第184條第1項前段之過
    失侵權行為損害賠償責任：（一）被告並無違背勞工安全衛
    生法第17條、第18條、專用公路管理規則第8條、第9條、勞
    工安全衛生設施規則第21條及工業安全衛生標示設置準備第
    3條第2項第3款規定之情事，並無原告主張之民法第184條第
    1項前段之過失侵權行為，原告應就被告有何過失侵權行為
    負舉證責任。（二）原告於起訴狀事實及理由欄（一）項已
    明確陳述：「黃南忠前係受僱於清賀企業行，擔任堆高機之
    司機，為從事駕駛業務之人，於民國94年4月15日14時許，
    駕駛編號承14、000-000000號堆高機，上載太空包，在原事
    業單位『工作場所』範圍內台南縣仁德鄉三甲村三甲子59
    之1號奇美公司廠內自第一工作區右轉前往第二工作區，沿
    北向南未命名之道路行駛時，理應依廠規注意堆高機行駛時
    ，貨物應不可堆置過高，阻擋視線，且應以倒退之方式，謹
    慎緩慢後退行駛，並應注意其他車輛及行人。而依當時情形
    ，又無不能注意之情形，竟疏於注意及此，未以後退之方式
    行駛，其上放置過高之貨物貿然前進，遂於行駛時，未注意
    前有正橫越廠區馬路之辰達公司勞工即原告乙○○○為解決
    生理需求如廁完欲返回工作場所，因而輾壓乙○○○之腹部
    ，至乙○○○受有腹部壓碎併膀胱破裂及大腸撕裂、骨盆開
    放性骨折、左大腿撕裂傷、左膝韌帶斷裂、雙下肢神經損傷
    等傷害。」黃南忠之過失行為乃原告受傷之直接原因，縱認
    被告有上開違背法令之情事，亦與原告受傷無相當因果關係
    ，對原告自不成立過失侵權行為賠償責任。（三）被告否認
    對於原告應負勞動基準法第59條及職業災害勞工保護法第31
    條之職業災害連帶補償責任：１本件尚難以職業災害論：
   （１）按內政部73年12月13日（73）台內勞字第278912號函
     示：關於在工作時間內因工作而與同事發生爭執為對方以
     生產機器傷害致死案，其死亡乃肇因於加害人個人之犯罪
     行為，尚難以職業災害論。原告受傷係黃南忠觸犯過失傷
     害罪之犯罪行為所致，揆諸前揭函示意旨，本件尚難以職
    業災害論之，被告自無補償責任可言。（２）被告並無勞動
    基準法第62條之連帶補償責任：原告係辰達公司僱用之勞工
    ，辰達公司係承攬被告之廠房營建工程，被告並非以其事業
    交由辰達公司承攬，自與勞動基準法第62條之要件不符，被
    告應無該條規定之連帶補償責任。２被告亦無勞動基準法第
    63條之連帶補償責任：辰達公司之工作雖在被告公司之廠區
    ，原告受傷係因訴外人黃南忠之過失傷害行為所致，與被告
    有否違背勞工安全衛生法有關對於承攬人、再承攬人應負責
    任之規定無關，從而被告亦無勞動基準法第63條之連帶補償
    責任。３原告已無請求補償之必要：原告因黃南忠過失傷害
    行為所致之損害，前後已自其僱主收受10萬元及6萬元，更
    於95年3月29日在台南縣歸仁鄉調　解委員會達成和解，已
    由黃南忠及黃南忠之僱主曾湘津賠償原告之代表甲○○三百
    萬元，原告拋棄民事其餘請求權，足見原告就其損害已得到
    完全補償，自無再為本件補償請求之必要。倘若原告仍認其
    有補償之必要，自應就其因黃南忠過失行為所受傷害，受有
    何種損害，損害金額及已由相關人員或單位受領若干金額，
    詳列明細及憑證，資為其尚有補償損害必要之證明。並聲明
    ：１原告之訴駁回。２願供擔保請求免予假執行。
四、本件經協商並簡化爭點後，確認兩造不爭執及爭執之事項如
    下（本院九十六年二月二十七日言詞辯論筆錄）：
    【兩造不爭執之事項】
（一） 原告受僱於訴外人辰達營造公司，該公司承攬被告之廠
       房營建工程。
（二）訴外人黃南忠前係受僱於清賀企業行，擔任堆高機之司
      機，為從事駕駛業務之人，於民國94年4月15日14時許，
      駕駛編號承14、000- 000000號堆高機，上載太空包，在
      台南縣仁德鄉三甲村三甲子59之1號奇美公司廠內自第一
      工作區右轉前往第二工作區，沿北向南未命名之道路行駛
      時，理應依廠規注意堆高機行駛時，貨物應不可堆置過高
      ，阻擋視線，且應以倒退之方式，謹慎緩慢後退行駛，並
      應注意其他車輛及行人。而依當時情形，又無不能注意之
      情形，竟疏於注意及此，未以後退之方式行駛，其上放置
      過高之貨物貿然前進，遂於行駛時，未注意前有正橫越廠
      區馬路之原告乙○○○為解決生理需求「如廁」完欲返回
      工作場所，因而輾壓原告乙○○○之腹部。
（三）原告因而受有腹部壓碎傷併膀胱破裂及大腸撕裂、骨盆開
      放性骨折、左大腿撕裂傷、左膝韌帶斷裂、雙下肢神經損
      傷等傷害。且原告目前雙下肢無力，右下肢肌力約2-3公
      分（下常為5公分），左下肢約1-2公分，行走須助行器，
      但非常緩慢，長距離仍輪椅代步，無法從事勞動能力工作
      ，日常生活部分須他人協肋，雙手是正常的，故簡單自理
      應可完成。
（四）原告於事發後業已與清賀企業公司負責人曾湘津及訴外人
      黃南忠以300萬元達成和解，原告因而對曾湘津及黃南忠
      撤回刑事告訴。
（五）被告公司之營業項目並不含營造。
（六）原告受傷後所需之看護費用為每日1,000元。
（七）以上事實，有原告提出之成大醫院診斷證明書、殘障手冊
      、被告公司承攬商識別證、勞務報酬支出（以上均影本）
      （本院九十五年度南簡調字第四五九號卷，十至二十頁）
      ，並有原告提出之費用支出表及收據影本（本院卷一，二
      二０至二三七頁、本院卷二，十七至一三四頁）可資佐憑
      ，且有辰達公司財產歸屬資料清單、辰達公司九十三年度
      綜合所得稅各類所得資料清單、清賀企業負責人曾湘津九
      十三年度綜合所得稅各類所得資料清單、訴外人黃南忠九
      十三年度綜合所得稅各類所得資料清單各一紙（本院卷一
      ，五十三至五十六頁）為證、被告受傷照片二紙（上開調
      解卷，二十二頁）、現場照片二十幀為證（本院卷一，九
      十四至一０三頁）及被告提出之被告公司之台南縣政府九
      五公字第09505018號營利事業登記證、台南縣歸仁鄉調解
      委員會0000000號調解筆錄（本院卷一，二十三頁）可稽
      ，並有成功大學醫學院附設醫院診斷證明一紙附於刑事卷
      （本院刑事卷，二十九頁）可考，業據本院依職權調取本
      院九十四年度交易字第一０五號刑事卷核閱無訛，及據本
      院依職權函詢成功大學醫學院附設醫院，有該醫院九十五
      年十二月十一日成附醫醫事字第0950014683號函及所附之
      病患診療摘錄表 (本院卷一，一四七至一四八頁）為憑，
      復為兩造所不爭，均堪信為真實。
 【兩造爭執事項】
 （一）本件是否職業災害？
 （二）被告應否依勞動基準法第62條第1項、職業災害勞工保護
       法第31條之規定負連帶補償責任？或應該依民法第184條
       第1項、第2項負損害賠償責任？
 （三）若要，被告應補償之金額為何？
五、茲就上開兩造爭執事項，分述本院得心證理由如下：
 （一）本件是否職業災害？
１按勞動基準法對於「職業災害」並無定義之規定，而勞動基準
　法第五十九條規定勞工遭遇之職業災害，參照勞工安全衛生法
  第二條第四項規定係謂勞工就業場所之建築物、設備、原料、
  材料、化學物品、氣體、蒸氣、粉塵等或作業活動及其他職業
  上原因引起之勞工疾病、傷害、殘廢或死亡。是以勞動基準法
  第五十九條第四款所稱之職業傷害，當指上述雇主提供工作埸
  所之安全與衛生設備等職業上原因所致勞工之傷害而言（最高
　法院78年度台上字第371號判決參照）。職業災害通常均以勞
  工因執行職務而致傷害，且該職業災害具有「業務起因性」及
  「業務遂行性」而言，所謂業務起因性，乃指伴隨著勞工提供
　勞務時所可能發生之危險已經現實化，且該危險之現實化為經
  驗法則一般通念上可認定者，亦即災害與業務間有相當因果關
  係；所謂業務遂行性，係指勞工依據勞動契約在雇主支配下提
  供勞務之意（最高法院九十三年度台上字第二二八八號判決參
  照）。復按勞安全衛生法施行細則第四條規定，勞工安全衛生
  法第二條第四項所稱之職業災害，乃指「因隨作業活動而衍生
　，於就業上一切必要行為及其附隨行為而具相當因果關係者」
  而言。亦即必須在勞工所擔任之「業務」與「災害」之間有密
  切關係存在。所謂密接關係即指「災害」必須係被認定為業務
  內在或通常伴隨的潛在危險的現實化。所謂勞工擔任的「業務
　」，其範圍較通常意義之業務為寬，除業務本身之外，業務上
  附隨的必要、合理的行為亦包含在內。
２查原告受僱於訴外人辰達營造公司，該公司承攬被告之廠房營
　建工程。九十四年四月十五日原告經指派至台南縣仁德鄉三甲
  村三甲子59之1號被告公司廠內擔任油漆工作，同日下午十四
  時許，原告如廁後，行經被告廠區○○○○道路，遭訴外人黃
  南忠所駕駛之推高機撞及倒地，並自原告腹部輾過，致使原告
  受有腹部壓碎傷併膀胱破裂及大腸撕裂、骨盆開放性骨折、左
  大腿撕裂傷、左膝韌帶斷裂、雙下肢神經損傷等傷害一節，已
  如前述，則原告既係在其僱主辰達營造公司之支配下提供勞務
  ，具有業務起因性，至為明確。至原告因如廁後，於返回工作
  地點途中經第三人黃南忠撞及輾過而受傷，該如廁行為雖非原
  告從事之業務本身，然係生理之需求，乃除業務本身之外，業
  務上附隨的必要、合理的行為，尚難與其業務行為作一完全之
  切割，因而認與原告所從事之業務間無相當因果關係，亦即本
  件原告因如廁完後，為返回工作場所，遭訴外人黃南忠駕駛之
  堆高機輾壓身體，所受傷害，亦有其職務遂行性，殆毋庸疑。
  被告抗辯，原告受傷係第三人黃南忠觸犯過失傷害罪之犯罪行
  為所致，尚難以職業災害論之云云，洵屬非論，要無足採。
（二）被告應否依勞動基準法第62條第1項、職業災害勞工保護
      法第31條之規定負連帶補償責任？或應該依民法第184條
      第1項、第2項負損害賠償責任？
　１被告應否依勞動基準法第62條第1項、職業災害勞工保護法
 　 第31條之規定負連帶補償責任？
    按「事業單位以其事業招人承攬，如有再承攬時，承攬人或
    中間承攬人，就各該承攬部分所使用之勞工，均應與最後承
    攬人，連帶負本章所定雇主應負職業災害補償之責任」、「
    事業單位以其工作交付承攬者，承攬人就承攬部分所使用之
    勞工，應與事業單位連帶負職業災害補償之責任。再承攬者
    ，亦同。」勞動基準法第62條第1項及職業災害勞工保護法
    第31條分別定有明文。上開勞動基準法及職業災害補償法課
    予事業單位連帶補償責任，以「事業單位以其事業招人承攬
    」或「事業單位以其工作交付承攬」為前提，其「事業」之
    範圍為何，法律並無明文，惟勞工安全衛生法以「防止職業
    災害，保障勞工安全與衛生」（第1條）為宗旨，可知其規
    範之對象在於事業單位須客觀上具有預防職業災害之能力而
    不為者。且他方面得藉由轉承攬獲取營業利益，法律上課予
    職業災害補償責任方有意義，苟非事業單位所熟知之活動，
    其間伴隨之危險性又非該事業單位所能預先理解或控制，則
    僅以該項危險活動與該事業單位有所關聯，即強求事業單位
    負擔此等危險責任，非但無從貫徹保障勞工安全之立法意旨
    ，違反專業分工之法則，而且造成不必要之危險負擔，影響
    經濟活動之健全發展，並非勞工法之立法目的，惟有將事業
    單位之責任限縮在事業單位本身能力可控制之風險之內，方
    屬事理之平。此觀依勞動基準法第2條、第3條，及同法施行
    細則第3條等規定，勞動基準法所稱事業單位，係指適用勞
    動基準法第三條從事依中華民國行業標準分類所定各業而雇
    用勞工為工作之機構及職業災害勞工安全衛生法第14條第1
    項規定僱主應依其事業之規模、性質，實施安全管理等規定
    自明。復參諸行政院勞工委員會91年9月27日勞安一字第091
    00 50787號函釋：「有關職業災害勞工保護法第31條『事業
    單位以其工作交付承攬者』，其所稱『事業單位』之認定，
    以該事業單位實際經營內容及所必要輔助活動，作個案認定
    ；至於『以其工作交付承攬』之『工作』係以事業之經常業
    務為範圍，不以登記之營業項目為限，與勞動基準法第62條
    及勞工安全衛生法第16條、第17條中之『事業單位以其事業
    ．．．』之『事業』範圍相同」，益徵勞動基準法第62 條
    所稱之事業，係指事業單位之經常業務而言，至職業災害勞
    工保護法第31條『事業單位以其工作交付承攬者』，其『工
    作』係以事業之經常業務為範圍，非以登記之營業項目為限
    ，被告抗辯被告之營業項目不包括營建業務，並提出營利事
    業登記證一紙為證，並不能作為有無上開勞動基準法第62條
    第1項及職業災害勞工保護法第31條之規定適用之惟一依據
    ，仍應以其是否為被告經常性業務為判斷之標準，至其他非
    經常業務，則不包括在內。本件被告將其營建工程交付辰達
    公司承攬，原告則受僱辰達營造公司從事營建工程中之油漆
    工作，該營造工程並非被告公司之經常性業務，原告引用勞
    動基準法第62條第1項及職業災害勞工保護法第31條，主張
    該原告所從事之辰達公司向被告承攬之營建工程之油漆工程
    雖非被告公司登記之營業項目，被告仍應依上開勞動基準法
    第62條第1項及職業災害勞工保護法第31條之規定，負補償
    責任云云，即無足採。從而，原告主張其雇主辰達營造公司
    並未為其投保勞保，被告應與辰達營造公司依勞工保險條例
    第72條第1項之規定負連帶損害賠償責任，即非的論，洵無
    足採。
  ２被告應否依民法第184條第1項前段、第2項負損害賠償責任？
    （１）按「故意或過失，不法侵害他人之權利者，負損害賠
          償責任。」民法第184條第1項定有明文。是以民法第
          184條第1項所規定侵權行為所發生之損害賠償請求權
          ，以有故意或過失不法侵害他人權利為其成立要件，
          若其行為並無故意或過失，即無賠償之可言（最高54
          年台上字第1523號判例參照）。查本件原告受有腹部
          壓碎傷併膀胱破裂及大腸撕裂、骨盆開放性骨折、左
     　　 大腿撕裂傷、左膝韌帶斷裂、雙下肢神經損傷等傷害
          ，係因訴外人黃南忠未注意依廠規注意堆高機行駛時
          ，貨物應不可堆置過高，阻擋視線，且應以倒退之方
    　　　式，謹慎緩慢後退行駛，並應注意其他車輛及行人。
      　　而依當時情形，又無不能注意之情形，竟疏於注意及
        　此，未以倒退之方式行駛，其上放置過高之貨物貿然
          前進，遂於行駛時，未注意前有正橫越廠區馬路之原
          告為解決生理需求「如廁」完欲返回工作場所，因而
          輾壓乙○○○之腹部所致，業據原告於起訴狀書明在
          卷（九十五年六月二十三日原告起訴狀，事實及理由
          欄（一），上開調解卷，四頁），台灣台南地方法院
          檢察署檢察官於九十四年核退字第八六七號起訴書，
          亦同此認定。是以原告之身體受有上述傷害，係訴外
          人黃南忠之過失所致，原告並未舉證被告有何故意過
          失行為，及因而不法侵害原告之權利之情事，其空言
          主張原告應依民法第一百八十四條第一項前段負侵權
          行為損害賠償責任，揆諸首揭民法規定及最高法院見
          解，即非有據，不應准許。
　（２）　次按「違反保護他人之法律，致生損害於他人者，負
　　　　　賠償責任。」民法第184條第2項亦定有明文。原告主
          張被告應依民法第184條第2項負侵權行為損害賠償責
          任，無非以被告於肇事路段並未設置任何交通號誌，
          違反專用公路管理規則第8條、第9條及勞工安全衛生
          設施規則第21條之1第1款之規定，又被告公司未依法
          對勞工即訴外人黃南忠實施在職教育訓練、亦未依勞
          工安全衛生法第5條第1款、第17條、第18條第1項第5
          款之規定設置必要安全衛生設備以防止機械、器具、
          設備等引起之危害，顯然違反保護他人之法律，致原
          告受有損害等情為據，惟查：
          ａ「因違反保護他人法律之行為，而應負損害賠償之
     　　　責任者，仍須其行為與損害之間有因果關係存在為
       　　要件」（最高法院75年度台上字第462號判決），查
           證人丙○○固證稱：「．．．我（案發）當時也在
    　　　 園區工作，但是我沒有看到意外的狀況，園區沒有
           畫中心線，當時她被撞的時候，是奇美的員工來告
           訴我　們的。（道路都沒有設置道路交通標誌標線
           ，是否屬實？）是的，人行道上面也都沒有標誌標
           線。我們在裡面都是靠邊走．．．，」（本院九十
           五年十一月八日言詞辯論筆論，本院卷一，二五三
           頁）等語，然依據刑事案件現場照片（本院卷一，
           九十四、九十五頁），本件職業災害發生地點現場
           為道路中央，並非在人行道上，且事故現場之道路
           中央畫有雙黃線，是以證人丙○○證稱被告公司「
           道路都沒有設置道路交通標誌標線」，即與實情不
           合，不足採信。另本件事故係發生於被告公司廠區
           ○道路中央，已如上述，與行人道上面有無標誌標
           線無涉，原告主張「人行道上面也都沒有標誌標線
           」一節，與本件職業　災害之發生無因果關係。原
           告嗣又主張，本件卷內所附現現場照片非事故現場
           照片云云，惟上開現場照片，為本件刑事案件承辦
           員警陳瑛琪所拍攝，並與員警所繪現場略圖（台南
           縣警察局歸仁分局刑案偵查卷，十二頁）大致相符
           ，原告並無法提出現場狀況之證據，其空言否認該
           照片為真實，即無足採。
        ｂ本件職業傷害發生後，經原告於案發後之九十五年三
          月二十日以電子郵件向行政院勞工委員會南區勞動檢
          查所申訴，經該所派至事故發生地點實施檢查後，函
          復原告以：「經查本案係發生於九十四年四月十五日
          ，事發當時勞資雙方未向本所通報，本所未曾派員實
          施檢查，經於九十五年三月二十八日派員前往檢查，
          因時隔久遠，現場已不復存在，是否有違反安全衛生
          設施缺失，無法認定。」等語，有原告提出之行政院
          勞工委員會南區勞動檢查所九十五年四月十七日勞檢
          製字第0951003592號函可參（本院卷一，五十頁），
          此外，原告並無法提出被告有何未「設置必要安全衛
          生設備以防止機械、器具、設備等引起之危害」，致
          違反勞工安全衛生法第5條第1款之規定，因而有民法
          第184條第2項違反保護他人法律之情事。
         ｃ原告又主張被告未依勞工安全衛生法第17條之規定
          ，對勞工施以必要訓練及告知「事業工作環境」、「
          危害因素」，並依同法第18條第1項第5款規定採取「
          其他為防止職業災害之必要事項」顯有民法第184條
          第2項違反保護他人法律之情事云云，按「事業單位
          以其事業之全部或一部分交付承攬時，應於事前告知
          該承攬人有關其事業工作環境、危害因素暨本法及有
          關安全衛生規定應採取之措施。承攬人就其承攬之全
          部或一部分交付再承攬時，承攬人亦應依前項規定告
          知再承攬人。」、又「事業單位與承攬人、再承攬人
          分別僱用勞工共同作業時，為防止職業災害，原事業
          單位應採取左列必要措施：．．．五、其他為防止職
          業災害之必要事項。」，勞工安全衛生法第17條第1
          、2項及第18條第1項第5款分別定有明文。查訴外人
          辰達營造公司為承攬奇美公司之廠房營建工程，其僱
          用之勞工原告乙○○○於民國91年起至事故發生日止
          每月均在奇美公司從事數天勞務工作並接受勞工安全
          衛生教育訓練，業據原告提出安全衛生教育訓練紀錄
          一份（本院卷一，二十至二十一頁）、原告並於九十
          三年七月八日書立切結書切結其了解包括被告公司、
          安全衛生法等各項安全規定，亦了解並遵守工作場所
          之安全預防措施（上開切結事項第32及33點，本院卷
          一，十九頁）為證，訴外人黃南忠亦為相同之切結，
          有切結書一紙可稽（本院卷一，十八頁），並有被告
          公司承攬人工作安全衛生守則影本及被告公司工程安
          全開工會議記錄表影本各一份足參（本院卷一，十四
          至十七頁、二十二頁），應認被告已為相當安全防護
          措施，原告空言被告違反上開勞工安全法規，有民法
          第184條第2項違反保護他人法律之情事云云，自無足
          採。
 （三）若要，被告應補償之金額為何？
       綜上所陳，被告既無違反勞動基準法、勞工安全衛生法
       上義務，自不負勞動基準法第62條第1項及勞工安全衛生
       法第31條之職業災害補償責任，更無民法第184條第1項
       之侵權行為及無違反民法第184條第2項之「保護他人法
       律」而應負侵權行損害賠償責任之可言，是以，原告對
       被告公司之上開所有請求均屬無據，不應准許。
六、從而，原告依勞動基準法第62條第1項及勞工安全衛生法第
    31條、民法第184條第1項前段、第2項之法律關係，起訴請
    求被告應給付原告10,501,464元及自起訴狀繕本送達被告起
    按年息百分之五計算之利息，自非有據，應予駁回。
七、原告受敗訴判決，其假執行之聲請即失所依據，應併予駁回
    。
八、因本案事證已臻明確，兩造其餘主張陳述及所提之證據，均
    毋庸再予審酌，附此敘明。
九、本件原告之訴為無理由，依民事訴訴訟法第78條，判決如主
    文。
中　　華　　民　　國　　96　　年　　3 　　月　　13　　日
                  民事第三庭    法  官  孫玉文
右為正本係照原本作成。
如對本判決上訴，須於判決送達後廿日內向本院提出上訴狀。
中　　華　　民　　國　　96　　年　　3 　　月　　13　　日
                                書記官  黃敏純
